【裁判字號】    92,易緝,46
【裁判日期】    920331
【裁判案由】    詐欺
【裁判全文】
臺灣高雄地方法院刑事判決                          九十二年度易緝字第四六號
    公  訴  人  臺灣高雄地方法院檢察署檢察官
    被      告  甲○○
右列被告因詐欺案件，經檢察官提起公訴（八十四年度偵字第六一八九號），本院判
決如左：
    主  文
甲○○無罪。
    理  由
一、公訴意旨略以：緣被告甲○○意圖為自己不法所有之概括犯意，先於民國八十四
    年一月間，連續在高雄市等地向乙○○佯稱，其欲從事房地產二胎貸款生意，急
    需用款，使乙○○不疑有詐，分三次借款與被告，各次金額為新台幣（下同）三
    十萬元、十萬元及四十萬元，復於八十四年二月間，在高雄市八○二醫院門口，
    又向乙○○借款二次，各三十萬元及五十萬元，前後共計一百六十萬元，雙方並
    約定於八十四年二月底還款，詎屆期被告竟逃匿無蹤，不為清償，亦不償付乙○
    ○所代墊之保險費三十萬元及乙○○匯入被告之子徐東川帳戶內之十萬元，乙○
    ○屢經催討，始知受騙，因認被告涉有連續詐欺取財之罪嫌。
二、本件公訴人認被告涉有前揭罪嫌，無非係以告訴人之指訴及卷附之存款明細表、
    業務員報告書、要保書等資料為證。然訊據被告堅決否認其事，並辯稱其雖有向
    告訴人乙○○借款共計一百六十萬元，並經告訴人為其代墊保險費三十萬元，而
    告訴人亦曾應伊同事之要求，代為匯款十萬元至被告之子之帳戶內，以作為被告
    所經營房地產二胎貸款事業之投資款，惟其並無施用任何詐術，致告訴人陷於錯
    誤，僅因其當時將欲從事房地產二胎貸款事業之項款（包括向告訴人所貸之款項
    及告訴人匯入其子徐東川帳戶內之項款），悉數交由一名代書，以共同從事該事
    業，惟該名代書事後卻未再從事該貸款事業，亦未將所有款項歸還，致其無法如
    期將本金、紅利交予告訴人，惟此僅為民事之債務關係，要與涉犯刑法連續詐欺
    取財之犯行無關等語。
三、按犯罪事實，應依證據認定之，無證據不得推定其犯罪事實。又不能證明被告犯
    罪者，應諭知無罪之判決，刑事訴訟法第一百五十四條、第三百零一條第一項分
    別定有明文。次按認定犯罪事實，所憑之證據，雖不以直接證據為限，間接證據
    亦包括在內，然無論直接或間接證據，其為訴訟上之證明，須於通常一般之人均
    不致於有所懷疑，而得確信其為真實之程度者，始得據為有罪之認定。倘其證明
    尚未達於此一程度，而有合理性懷疑存在時，即不得遽認被告犯罪。又被告依法
    無自證無罪之義務，若控罪所憑之積極證據，在生活經驗上尚不足以排除其他有
    利被告之合理推斷，致不足以證明犯罪事實時，仍不能因被告否認犯罪之辯解不
    成立，資為無視積極積據不足之理由；以上證據法則，通觀最高法院七十六年度
    台上字第四九八六號、三十年度上字第四八二號、三十年度上字第一八三一號等
    判例所持一貫見解，不難明瞭。再按告訴人之告訴，係以使被告受刑事訴追為目
    的，是其陳述是否與事實相符，仍應調查其他事實以資審認，始得為不利被告之
    認定，最高法院五十年度台上字第一三○○號判例意旨參照。另按刑法第三百三
    十九條第一項詐欺罪之成立，以意圖為自己或第三人不法所有，以詐術使人將本
    人或第三人之物交付為要件，所謂以詐術使人交付，必須被詐欺人因其詐術而陷
    於錯誤，若其所用方法，不能認為詐術，亦不致使人陷於錯誤，即不構成該罪，
    最高法院四十六年度台上字第二六○號著有判例可稽。
四、經查：
  (一)自告訴人乙○○於本院審理中所為之指訴：「..... 當初是因為被告欠我錢之後
    ，竟然不付款，我才希望以刑事程序讓被告出庭解決」、「被告當時確實這麼說
    （指被告從事房地產生意），而且確實有從事房地產生意，而向我借款」、「是
    否有收到紅利？）有，約有一、二萬元，這是在我告訴之前，他給過一次」、「
    （被告是否有施用任何詐術？）沒有，只是因為被告事後不還款，我才告他」等
    語（參本院卷第三十九頁、第四十頁）觀之，可知當初被告與告訴人為上開金錢
    往來時，被告並無施用任何詐術，使告訴人陷於錯誤，其等間之法律關係乃為單
    純之民事糾紛，僅因被告逾期未為清償，告訴人始認其受有詐騙。
  (二)再參以卷附之要保書（參偵卷第五頁至十四頁）一紙，僅能用以作為被告與告訴
    人（或保險公司）保險契約之各種明細證明，而土地銀行存摺類存款分戶明細表
    （參偵卷第十六頁），則僅能證明確有如該資料所示之資金往來，至該業務員報
    告書更係案發當時告訴人乙○○本人所撰寫，其相當於告訴人之指訴，而非直接
    證據，是該等資料均無法據以為被告涉犯連續詐欺取財犯行之依據。
  (三)綜前所述，被告甲○○對告訴人乙○○而言，雖確有債務關係未為清償，然其與
    告訴人乙○○為系爭交易時，被告既未施用詐術，告訴人乙○○亦未陷於任何錯
    誤即允為借款、代墊保險費及將同事之投資款匯入被告之子之帳戶內，是被告並
    無如聲請人所指：意圖為自己不法之所有，施用詐術使人陷於錯誤之詐欺罪犯行
    。是兩人若仍對該債權債務關係有異議時，自應循合法之訴訟程序以主張其權利
    ，惟此究屬民事糾紛問題，尚難遽以刑事罪責相繩，況告訴人與被告亦已達成和
    解，此可參卷附之和解書（附本院卷第三十六頁）從而，公訴人之指訴既無法使
    本院得到被告有符合刑法上連續詐欺罪之確信有罪心證，此外復查無其他積極證
    據足資證明被告有何犯行，核諸前揭說明，自應由本院為被告等無罪之諭知。
據上論結，應依刑事訴訟法第三百零一條第一項前段，判決如主文。
本件經檢察官陳碧霞到庭執行職務。
中      華      民      國      九十二      年      三      月  三十一  日
                                  臺灣高雄地方法院刑事第二庭
                                      法  官    林靜梅
右正本證明與原本無異。
如不服本判決，應於判決送達後十日內，向本院提出上訴狀。
                      書記官    洪生輝
中    華    民    國      九十二      年      三      月    三十一      日


司法院資訊處製作；財團法人民間司法改革基金會備份。
